最　高　行　政　法　院　裁　定
　　　　　　　　　　　　　　　　　　 96年度裁字第03302號
上　訴　人　日商‧三麗鷗股份有限公司
代　表　人　仲村隆藏
訴訟代理人　林志剛　律師
　　　　　　楊憲祖　律師
　　　　　　黃闡億　律師
被 上訴 人　經濟部
代　表　人　甲○○
參　加　人　松古柏企業有限公司
代　表　人　乙○○
上列當事人間因商標異議事件，上訴人對於中華民國95年5月30
日臺北高等行政法院94年度訴字第2405號判決，提起上訴，本院
裁定如下：
　　主  文
上訴駁回。
上訴審訴訟費用由上訴人負擔。
　　理  由
一、按對於高等行政法院判決之上訴，非以其違背法令為理由，
    不得為之，行政訴訟法第242條定有明文。依同法第243條第
    1項規定，判決不適用法規或適用不當者，為違背法令；而
    判決有同條第2項所列各款情形之一者，為當然違背法令。
    是當事人對於高等行政法院判決上訴，如依行政訴訟法第24
    3條第1項規定，以高等行政法院判決有不適用法規或適用不
    當為理由時，其上訴狀或理由書應有具體之指摘，並揭示該
    法規之條項或其內容；若係成文法以外之法則，應揭示該法
    則之旨趣；倘為司法院解釋或本院之判例，則應揭示該判解
    之字號或其內容。如以行政訴訟法第243條第2項所列各款情
    形為理由時，其上訴狀或理由書，應揭示合於該條項各款之
    事實。上訴狀或理由書如未依此項方法表明者，即難認為已
    對高等行政法院判決之違背法令有具體之指摘，其上訴自難
    認為合法。
二、參加人於民國89年5月12日以「松古柏企業有限公司標章（
    一）」商標（下稱系爭商標，如附圖所示），指定使用於當
    時商標法施行細則第49條所定商品及服務分類表第14類之「
    鐘錶及其組件、手錶、時鐘、鬧鐘、潛水錶、卡通錶、項鍊
    錶、計時器、袖扣、領帶夾、胸章、獎牌、運動章、帽徽、
    紀念章、徽章」商品，向原處分機關經濟部智慧財產局申請
    註冊，經其審查，准列為審定第0000000號商標。嗣上訴人
    以系爭商標有違修正前商標法第37條第5款、第7款、第12款
    及第14款規定，對之提出異議。原處分機關審查期間，適逢
    商標法於92年11月28日修正施行，原處分機關乃依商標法第
    89條第1項規定，逕予系爭商標註冊，並依商標法第90條規
    定辦理。本件原異議理由主張之條款業經修正為商標法第23
    條第1項第10款、第12款、第13款及第14款。案經原處分機
    關審查，核認系爭商標有違修正前商標法第37條第7款及商
    標法第23條第1項第12款規定，而為系爭商標之註冊應予撤
    銷之處分。參加人不服，提起訴願，經被上訴人為「原處分
    撤銷，由原處分機關另為適法之處分」之決定，上訴人不服
    ，提起行政訴訟，經原審判決駁回後，乃提起本件上訴。其
    上訴意旨略以：系爭商標上的圖形與HELLO KITTY相較，二
    者臉部均呈稍扁之橢圓形，且眼睛均為塗黑之直立橢圓形，
    而鼻子部分亦皆為橢圓圈呈現，均無嘴巴，眼、鼻與臉部大
    小比例及位置完全相同，商標設計意匠可謂係同出一轍，於
    異時異地隔離觀察，外觀及觀念上易使人產生係同一系列商
    標之聯想，而有致混淆誤認之虞，應屬構成近似。原審竟謂
    兩者僅有「鼻子及無嘴巴部分相類似」，於事實之認定與卷
    證資料顯不符。又上訴人以HELLO KITTY圖案為基礎，發展
    出一系列的變身圖形，此亦屬消費者之認知經驗，而系爭商
    標圖樣上之圖形，與HELLO KITTY及其變身圖形具有相同特
    徵，消費者在看到系爭商標之圖形即會產生係上訴人HELLO
    KITTY一系列商標之聯想，因而有混淆誤認之虞，原審認為
    不近似，顯然有違經驗法則。次查我國商標法雖採註冊主義
    ，但對於未經註冊之著名商標，並未規定要採取較嚴格之標
    準，只要符合著名商標保護要件，即可受保護。原審卻認對
    於未經註冊著名商標要以較嚴格的標準檢視其適用要件，顯
    然有違商標法關於著名商標的相關規定。又商標的作用即在
    表彰商品的來源，商標法並未對商標的要件有其他的要求，
    故原審之認定，顯違商標法第5條之規定。又HELLO KITTY最
    早的創設係以平面圖形的型態出現，並逐漸發展出一系列變
    身圖形，且予商品化，並開發出各種平面及立體的商品，而
    現行商標法業已承認商品本身或其包裝容器得申請為立體商
    標。並非如原審所稱，消費者之認知僅只是印有凱蒂貓變身
    造型圖案而已。另原審未詳加斟酌上訴人於原審之主張，亦
    未審酌上訴人所提出蓋洛普徵信股份有限公司所做之市場調
    查報告，且對於上訴人有關兩個據以異議商標應予合併觀察
    考量，不應予以割裂分別觀察考量的主張，原審未以論列，
    此均有判決不備理由之違背法令等語，為其理由。本件上訴
    人對於高等行政法院判決上訴，雖以該判決違背法令為理由
    ，惟查上訴人在原審之各項主張如何不足採，原判決已詳為
    論斷，並無不合。核其上訴理由狀所載內容，係就原審取捨
    證據、認定事實之職權行使所論斷：以系爭商標圖樣與據爭
    之註冊第142912號等凱蒂貓原形商標圖樣上之卡通人物造型
    相較，兩者僅有眼睛與鼻子部分神似，然因臉部所佔各該整
    體圖樣之比例畢竟相當有限，於異時異地隔離觀察，以具有
    普通知識經驗之消費者購買時施以普通所用之注意，不難區
    辨其間之差異，尚難謂屬構成近似商標，本件自難以該據爭
    凱蒂貓原形商標作為系爭商標有違前開條款規定之論據。至
    據爭所稱凱蒂貓變身圖形即「草莓KITTY」部分，是否作為
    商標使用，或僅為凱蒂貓造型之商品，或商品上之卡通圖案
    ，衡諸實際使用情形，在在均非無疑，至少依現有證據資料
    審查，實難遽予認定上訴人確有將所謂據爭之頭戴草莓或其
    他水果之凱蒂貓變身造型或圖樣作為商標，並廣泛使用於上
    訴人所產製各種商品上，更遑論是否已屬著名商標及有無產
    生混淆誤認之虞的問題。從而據此將原處分撤銷，並著由原
    處分機關依前開撤銷意旨，就所有異議證據及條款重為審酌
    ，並於收受訴願決定書後3個月內另為適法之處分，於法並
    無違誤等情，指摘其為不當，並就原審已論斷者，泛言未論
    斷，或就原審所為論斷，泛言其論斷矛盾，或泛謂違反經驗
    法則，而未具體說明其有何不適用法規或適用法規不當之情
    形，並揭示該法規之條項或其內容，及合於行政訴訟法第24
    3條第2項所列各款之事實，難認對該判決之如何違背法令已
    有具體之指摘，又綜觀支持原判決主文成立之理由業已充分
    足夠，縱有上訴人所指稱原審漏未論列者，並不影響原判決
    之結果。依首揭說明，應認其上訴為不合法。
三、據上論結，本件上訴為不合法，依行政訴訟法第249條第1項
    前段、第104條、民事訴訟法第95條、第78條，裁定如主文
    。
中　　華　　民　　國　　96　　年　　11　　月　　30　　日
                    最高行政法院第五庭
                        審判長法官　林　茂　權
                              法官　鄭　小  康
                              法官　鄭　忠　仁
                              法官　黃　本　仁
                              法官　吳　東　都
以  上  正  本  證  明  與  原  本  無  異
中　　華　　民　　國　　96　　年　　11　　月　　30　　日
　　　　　　　　　　　　　　　書記官　彭　秀　玲
附圖
